【裁判字號】    97,交訴,111
【裁判日期】    971016
【裁判案由】    公共危險等
【裁判全文】
臺灣板橋地方法院刑事判決             97年度交訴字第111號
公  訴  人  臺灣板橋地方法院檢察署檢察官
被      告  甲○○
上列被告因公共危險等案件，經檢察官提起公訴（97年度偵字第
18382 號），本院判決如下：
    主  文
甲○○被訴肇事逃逸部分無罪。
其餘被訴部分公訴不受理。
    理  由
一、公訴意旨略以：被告甲○○在臺北縣樹林市○○街○ 段36號
    德榮煤氣行任職，以騎乘機車運送桶裝瓦斯為業，係從事駕
    駛業務之人，於民國97年4 月23日，騎乘機車附載瓦斯2 桶
    ，前往臺北縣新樹路236 巷6 號，途經臺北縣樹林市○○路
    、俊英街口，本應注意車前狀況，而依當時情形，並無不能
    注意之情事，竟疏於注意，追撞前方告訴人乙○○○騎乘之
    自行車，致告訴人倒地，受有右足擦挫傷、右橈骨骨折、左
    腿及左膝擦挫傷之傷害。詎被告肇事致人受傷，不思停車、
    報警處理，竟基於肇事逃逸之故意，騎乘機車離去。因認被
    告涉犯刑法第284 條第2 項前段業務過失傷害及第185 條之
    4 肇事逃逸等罪嫌。
二、按犯罪事實應依證據認定之，無證據不得認定犯罪事實；又
    不能證明被告犯罪或其行為不罰者，應諭知無罪之判決，刑
    事訴訟法第154 條第2 項、第301 條第1 項分別定有明文。
    而刑法第185 條之4 肇事逃逸罪之成立，除行為人駕駛動力
    交通工具，發生致人死亡或受傷之交通事故，而未停留現場
    外，必以行為人主觀上具有肇事逃逸之故意為要件，即行為
    人對於駕駛動力交通工具肇事，致人死傷之結果有所認識，
    進而決意逃離現場，規避肇事責任之主觀心態。
三、訊據被告堅詞否認有何肇事逃逸犯行，辯稱：伊肇事後曾停
    留現場，因認告訴人傷勢並無大礙，為將瓦斯載送至客戶處
    ，乃先行給付新臺幣（下同）400 元，供告訴人就醫，並告
    知姓氏、工作地點後，先行離去，並無逃逸之意。經查：
  (一)按被告以外之人於審判外之言詞或書面陳述，除法律有規定
    者外，不得作為證據，刑事訴訟法第159 條第1 項規定甚明
    。而被告以外之人於審判外之陳述，經當事人於審判程序同
    意作為證據，法院審酌該言詞陳述或書面陳述作成時之情況
    ，認為適當者，得為證據，則為同法第159 條之5 第1 項所
    明定。告訴人於司法警察調查時所為陳述，雖係被告以外之
    人於審判外之陳述，惟被告於本院審判程序同意作為證據（
    見本院97年9 月22日審判筆錄），經審酌其言詞陳述之情況
    ，認為適當，應認有證據能力。至告訴人於偵查中向檢察官
    所為陳述，未經具結，依刑事訴訟法第186 條第1 項規定，
    不得作為證據，合先敘明。
  (二)被告於97年4 月23日上午8 時20分許，騎乘機車附載瓦斯2
    桶，欲前往臺北縣樹林市○○路236 巷6 號，途經樹新路、
    俊英街口，不慎追撞前方告訴人騎乘之自行車之事實，業據
    被告於警詢、檢察官訊問及本院審理時坦承不諱，核與告訴
    人於警詢時指訴及於本院審理時具結證述之情節相符，並有
    臺北縣政府警察局樹林分局道路交通事故調查報告表暨現場
    圖1 件、照片15幀附卷可資佐證，俱徵被告前揭自白與事實
    相符。而告訴人因本件交通事故受有右足擦挫傷、右橈骨骨
    折、左腿及左膝擦挫傷之傷害，亦有仁愛醫院診斷證明書1
    件在卷足稽。上開事實，均堪認定。
  (三)被告辯稱：伊肇事後曾停留現場，因認告訴人傷勢無礙，為
    將瓦斯載送至指定處所，遂於提供個人姓氏、工作地點、就
    醫費用後，先行離去等語，與告訴人於警詢及本院審理時具
    結證述：「我騎腳踏車行駛至肇事地點時，忽然對方就從我
    的後方追撞，追撞後我就倒在地上了，之後過一段時間，我
    才有辦法爬起來，而對方就先將我的腳踏車及他的機車移置
    路旁，並問我要不要帶至醫院就醫，但我跟對方說請警方到
    場處理，之後對方接到一通電話，結果就離開現場了。而當
    時碰撞後，對方有先拿新臺幣400 元，說要讓我看醫生，且
    稱他在保安地下道附近的一家瓦斯店上班，且自稱他姓范，
    肇事經過大概是這樣。」、「案發後，我5 到10分鐘後才爬
    起來，被告看著我一下，我們有交談約5 分鐘…。」、「（
    問：你是站起來後被告才離開，還是還沒有站起來就離開？
    ）我站起來後有交談5 分鐘，被告接了一通電話就走了。」
    等情（見臺灣板橋地方法院檢察署97年度偵字第18382 號偵
    查卷宗第9 頁及本院97年9 月22日審判筆錄），互核並無二
    致，堪予信實。被告肇事後，曾在事故現場停留10至15分鐘
    ，確認告訴人得自行站立及正常交談，而無立即就醫之需求
    ，為履行配送瓦斯職責，乃先行給付400 元，供告訴人就診
    ，並告知姓氏、工作地點，俾告訴人求償，足見被告離開事
    故現場，非在規避肇事責任，猶難認其主觀上有肇事逃逸之
    故意。至告訴人於本院審理時雖改稱：被告並未告知工作地
    點云云，然以告訴人於本院審理時證述：「…他（指被告）
    說是小小的擦傷，沒有什麼。」等語，繼之又稱：「（問：
    被告當時有對你說是小小的擦傷沒有什麼？）他沒有講這句
    話…。」、「…被告在旁邊看，有沒有扶我，我忘記了。」
    等情，顯已因時間經過，就所經歷事實發生記憶上之誤差，
    自不得據為不利被告之認定。
四、綜上，本案依公訴人所提事證，尚不足使所指被告肇事逃逸
    之犯罪事實，達於通常一般之人均無所懷疑，而得確信為真
    實之程度。本案復查無其他積極證據足資證明被告確有肇事
    逃逸犯行，核屬不能證明被告犯罪，揆諸前開法條規定，應
    就被告被訴肇事逃逸部分，諭知無罪之判決，以昭審慎。
五、末按告訴乃論之罪，告訴人於第一審辯論終結前得撤回其告
    訴；又告訴經撤回者，應諭知不受理之判決，刑事訴訟法第
    238 條第1 項、第303 條第3 款分別定有明文。本件被告被
    訴涉犯刑法第284 條第2 項前段業務過失傷害罪，依同法第
    287 條前段規定，須告訴乃論。茲據告訴人撤回其告訴，應
    就此部分為不受理判決之諭知。
據上論斷，應依刑事訴訟法第301 條第1 項、第303 條第3 款，
判決如主文。
本案經檢察官馬中人到庭執行職務。
中    華    民    國    97    年    10    月    16    日
                        臺灣板橋地方法院交通法庭
                            審判長法  官  許  政  賢
                                  法  官  吳  冠  霆
                                  法  官  廖  怡  貞
以上正本證明與原本無異。
如不服本判決，應於判決送達後10日內，向本院提出上訴狀，上
訴於臺灣高等法院（須附繕本）。
                                  書記官  林  惠  齡
中    華    民    國    97    年    10    月    16    日


司法院資訊處製作；財團法人民間司法改革基金會備份。
